臺灣高等法院高雄分院刑事判決
                                    93年度上訴字第1172號
上  訴  人  臺灣高雄地方法院檢察署檢察官
被      告  蔡桐豪


            陳羿帆


            林淑敏


            鄭宗仁



            許家福


上列一人    吳秋蜜
輔  佐  人          

被      告  周嶽華



            吳建陵


            黃彥儒


            劉孝國


            廖穗德




            林建利



上列上訴人因被告等公共危險案件，不服臺灣高雄地方法院93年
度訴字第57號中華民國93年9 月23日第一審判決（起訴案號：臺
灣高雄地方法院檢察署92年度偵字第19565 號），提起上訴，本
院判決如下：
    主  文
原判決撤銷。
甲○○成年人，與未滿十八歲之人共同以騎乘機車在道路上集結
飆車競駛之方法致生往來之危險，處有期徒刑陸月，如易科罰金
，以參佰元折算壹日。
子○○、己○○、辛○○、癸○○、壬○○、丁○○成年人，與
未滿十八歲之人共同以騎乘機車在道路上集結飆車競駛之方法致
生往來之危險，各處有期徒刑伍月，如易科罰金，均以參佰元折
算壹日。
庚○○、戊○○、丑○○、丙○○共同以騎乘機車在道路上集結
飆車競駛之方法致生往來之危險，各處有期徒刑肆月，如易科罰
金，均以參佰元折算壹日。
    事  實
一、成年人甲○○曾於民國88年間，因公共危險案件，經法院判決
    有期徒刑4 月，緩刑3 年，緩刑中付保護管束確定，甫於92
    年3 月29日保護管束期滿。詎仍不知悔改，復與成年人子○○
    、己○○、辛○○、癸○○、壬○○、丁○○，及18歲以上未滿20歲之
    庚○○、戊○○、丑○○、丙○○共11人，於92年7 月27日零時18分
    許，各騎乘如附表之機車，夥同另騎乘機車之未滿18歲之少
    年許ＯＯ（OOＯO ＯOO日生）、吳ＯＯ（OOＯOOＯO 日生）、張ＯＯ（
    OOＯOOＯOO日生，以上3 名少年另案由臺灣高雄少年法院調查
    ，其中許ＯＯ經裁定訓誡及假日生活輔導；吳ＯＯ、張ＯＯ經裁定
    交付保護管束。），與其餘姓名年籍不詳之駕駛人所騎乘之
    車牌號碼不詳之約數十輛機車，集結成飆車車隊，共同基於
    在道路上集結飆車競駛之犯意聯絡，自高雄市鼓山區臨海二
    路開始集體在快慢車道上競駛，沿途由鼓山一路南向北方向
    行駛在快慢車道上佔據該路段，至五福四路右轉直行，未料
    遇警臨檢，遂於五福四路快車道雙黃線逆向迴轉至七賢三路
    直行，沿車流量較大之七賢路段，無視號誌管制闖越紅燈，
    並在快慢車道併排競駛佔據道路，造成上開路段橫向及對向
    往來車輛之危險，行至林森一路再度右轉直行至中正三路左
    轉，嗣於同日零時33分許，沿中正三路行至忠孝一路右轉後
    散去，經警沿路以攝影機尾隨拍攝蒐證後，再依蒐證錄影帶
    之內容過濾而發覺犯行（子○○等人於錄影帶中顯現之行駛於
    快車道、闖越紅燈及經過之路段等情，均詳如附表）。
二、案經高雄市政府警察局鼓山分局報告臺灣高雄地方法院檢察
    署檢察官偵查起訴。
    理  由
一、被告子○○、庚○○、戊○○、癸○○等4 人經合法傳喚無正當理由
    不到庭。惟綜合被告子○○、庚○○、戊○○、丑○○、己○○、丙○○
    、甲○○、辛○○、癸○○、壬○○、丁○○等人（下稱被告等），及
    被告己○○之輔佐人乙○○，於警偵訊、法院審理時之陳述，固
    均坦承有騎乘機車出現在如附表所示之路段，惟均矢口否認
    有何飆車之犯行，被告子○○、庚○○、丑○○均辯稱：當時行車
    速度很慢云云，被告己○○之輔佐人乙○○則辯稱：己○○有精神
    分裂，且不認識其他之機車駕駛人，當日己○○是騎機車外出
    買東西吃，並沒有跟其他人相約去飆車云云，被告丙○○則辯
    稱：警察拍到伊的時候旁邊都沒有車子云云，被告甲○○、癸○○亦辯稱：伊沒有佔用快車道及闖紅燈云云，被告辛○○則辯
    稱：伊可能有闖紅燈，但沒有佔用快車道云云，被告戊○○辯
    稱: 伊沒有飆車云云，被告壬○○則辯稱：當時拍到伊的時候
    ，慢車道是停了很多汽車，伊沒有辦法，才行駛到部分快車
    道上，就這樣認定伊有飆車，是沒有理由的云云，被告丁○○
    辯稱：伊雖有闖紅燈，但伊騎的是混合車道，且當天伊不是
    從七賢路那邊騎車，並沒有與他們集結云云。經查：
  ㈠被告等確有駕駛機車於警方執行防飆勤務之蒐證錄影帶中出
    現之事實，業據被告等供承在卷，並有警方依據錄影帶所翻
    拍之照片46幀附卷可稽。而上揭蒐證錄影帶係由員警持蒐證
    攝影機坐於蒐證巡邏車內，沿途持續拍攝飆車隊伍行經之路
    段，並由員警口誦行經路段及眼見之機車違規情形，再以攝
    影機針對行駛於巡邏車前側之機車車號攝入攝影機內等情，
    有錄影帶1 捲及原審勘驗筆錄3 份（原審卷第155 、210 、
    306 頁）、本院勘驗筆錄1 份（本院卷第116 頁）附卷可稽
    ，是被告等有駕車參與飆車隊伍一節堪以認定。
  ㈡經本院及原審勘驗蒐證錄影帶結果，蒐證巡邏車所行經之路
    段均為市內鬧區公眾使用之道路，雖蒐證當時之時間已係凌
    晨零時、1 時許，然當時人車猶眾，道路上除有被告等人所
    騎乘之機車外，同時有數輛汽機車行駛於蒐證巡邏車前方及
    兩側，錄影帶拍攝之機車數量雖無法一一計算出正確之數額
    ，但機車引擎聲音不小，同一路段機車數量也不少，且這些
    機車是一部接一部的一起行駛，而依錄影帶之內容所示，除
    本案被告等人所騎乘之機車有出現於蒐證錄影帶外，同時亦
    有多名不知名人士所騎乘之車號000 ─OOO 號（零時18分39
    秒，以下均為零時）、OOO ─0OO 號（18分54秒）、OOO ─OO
    O 號（19分1 秒）、OOO ─OOO 號（19分29秒）、OOO ─OOO 
    號（19分33秒）、OOO ─0OO 號（20分13秒）、OOO ─OOO 號
    （20分20秒）、OOO ─OOO 號（24分49秒）、OOO ─OOO 號（
    24分57秒）、OOO ─OOO 號（27分18秒）、OOO ─OOO 號（27
    分18秒）、OOO ─OOO 號（27分29秒）、OOO ─O OO號（28分
    51秒）、OOO ─OOO 號（29分50秒）、OOO ─OOO 號（30分45
    秒）、OOO ─OOO 號（30分50秒）等數輛機車陸續出現於蒐
    證錄影帶中，甚且有部分前開由不知名人士所騎乘之機車，
    亦有闖紅燈等違規行為（見原審卷第306 頁以下），且集結
    併行之機車於闖紅燈或迴轉時，並非單一一部機車駕駛人之
    作為，而係集體闖紅燈或迴轉，此有本院及原審勘驗筆錄附
    卷可稽。依上開勘驗結果，已可認定併行集結駕駛之機車騎
    士，確有以自己之行為或利用他人之行為，妨害公眾往來之
    安全，是上開機車騎士之行為是否構成犯罪，應相互參照所
    有機車騎士之作為，不得單獨、個別予以切割判斷。從而被
    告等人以其無闖紅燈、無行駛於快車道、拍到伊時旁邊沒有
    其他車輛等語主張渠等無集結飆車之犯行，顯係卸責之詞，
    為無理由。
  ㈢被告子○○、戊○○、己○○、辛○○、壬○○、丁○○等6 人確有於附
    表編號1 、3 、5 、8 、10、11所示時間、路段騎乘機車行
    駛於快車道之事實均有原審勘驗筆錄附卷可稽，是被告辛○○
    辯稱：伊沒有行駛快車道云云不足採信，而該等被告6 人當
    時所行駛之快車道，雖為汽機車所共用之混合車道，並非禁
    行機車之汽車專用道，此有高雄市政府交通局93年8 月27日
    高市交四字第0930025295號函覆暨附件13頁在卷可查，然被
    告6 人行駛於快車道上時，除上開6 名被告之機車外，尚有
    其他姓名不詳之機車騎士使用該道路，且將快慢車道均予佔
    用，此業據本院勘驗屬實，從而被告6 人所為雖未違反道路
    交通安全規則之規定，然被告等人之行為已妨礙其他用路人
    之權益，致其他用路人無法依通常方式利用道路，須隨時閃
    避被告及其他機車騎士之機車，被告等所為已使道路之往來
    致生公共危險。
  ㈣被告子○○、己○○、丁○○有於附表編號1 、5 、11所示時地闖
    越紅燈等情，亦有原審勘驗筆錄在卷可憑，被告子○○、丁○○
    、己○○等人若係偶發經過上揭地點，為何要闖越紅燈？且被
    告子○○、丁○○、己○○等3人 不僅有闖紅燈之行為，且有佔用
    快車道行駛之行為，此已說明如前，益證被告子○○、丁○○、
    己○○等3 人並非如其所言只是剛好經過該處，否則渠等3 人
    為何要在同一時間或密集之時間內一再違反一般用路人之使
    用道路之方式於市區中行駛。又被告子○○等3 人於上開時地
    闖越紅燈時，除被告等3 人之機車外，尚有其他機車及其他
    用路人，而依當時之客觀情狀，被告等人闖越紅燈非個人行
    為，而係集體為之，此業據本院勘驗屬實，從而被告子○○、
    丁○○、己○○等3 人確有共同飆車堪以認定。
  ㈤證人即蒐證員警羅祖熙於原審審理時證稱：「（蒐證車之時
    速如何？）約時速5 、60公里左右」、「（該機車群之速度
    ？）應是超過時速5 、60公里」、「（為何蒐證車速較慢，
    還可以尾隨拍攝機車群？是否會有騎得較快的機車拍不到，
    而拍到時速較慢的機車？）機車的速度不一，違規的狀況是
    斷斷續續，我們是截取有違規的畫面。我們的鏡頭也不可能
    拍到全部的機車，我們是針對有違規的重點畫面（原審卷第
    249 至250 頁）等語。被告子○○為警拍到之行經路段有鼓山
    臨海路口、五福四路、七賢二路、五福路大安街口、七賢路
    與成功路口，被告丑○○為警拍到之行經路段則有鼓山一路與
    臨海二路口、七賢二路、七賢路與中華路口、而被告庚○○為
    警拍到2 次，2 次時間分別為0 時20分37秒、0 時20分46秒
    ，相距9 秒，此有原審勘驗筆錄附卷可憑，若被告子○○、丑
    ○○、庚○○之速度很慢，低於蒐證車輛之車速約50至60公里，
    被告子○○等3 人不可能一再地在不同時間、地點被蒐證員警
    拍攝到，是被告子○○、庚○○、丑○○等3 人辯稱：當時行車速
    度很慢云云即不足採信。而依當時情形，機車群聚佔用路面
    ，且有其他車輛行駛於道路上，又係夜間，光線不明，被告
    等及其他集結之機車騎士佔用路面以逾50公里之速度行駛，
    均足以妨害公眾往來之安全。
  ㈥被告己○○之輔佐人乙○○雖辯稱: 己○○有精神分裂，不知道自
    己在做什麼云云。惟經原審函請國軍高雄總醫院鑑定結果，
    認：被告己○○雖有精神分裂症，然被告己○○當日參與飆車一
    事卻非幻聽驅使，亦非特殊妄想所導致，且被告己○○與飆車
    車隊共行數個路口，足見其行為時神智甚為清楚，堪認被告
    己○○於行為當時並非處於心神喪失之階段等語，此有該院93
    年7 月23日醫慧0000000000號函送之鑑定報告書1 份附卷可
    稽（原審卷第269 頁以下），是輔佐人辯稱被告己○○不知道
    自己在做什麼云云，即不足採信。又上開鑑定報告書雖認被
    告己○○行為時精神狀況已達到精神耗弱之程度，惟被告己○○
    自警訊、偵查及原審審理時對於案發經過均能詳細描述，直
    到本院審理時始拒不回答，此有本案卷證可憑，據此尚難認
    被告己○○有何精神耗弱之情形。
  ㈦被告辛○○於原審調查時雖辯稱：其有焦慮症、恐慌症，常常
    會哭云云，原審乃依職權送請高雄醫學大學附設中和紀念醫
    院鑑定結果認：回溯被告辛○○當日行為過程，被告辛○○可清
    楚回憶案發過程，並合理陳述各項細節和緣由，判斷案發當
    時並無顯著之意識障礙，同時，並無明顯不合常態之思考及
    其他扭曲之知覺感受，整體而言未出現足以影響現實感之精
    神病性症狀，雖長期有情緒困擾，其情緒變化未達足以剝奪
    其自由意志之能力，鑑定人判定案發當時並無心神喪失或精
    神耗弱之狀況等語，此有該醫院93年5 月24日高醫附秘字第
    0930001371號函檢附之精神鑑定報告書1 份在卷可按（原審
    卷第194 頁以下），本院亦同此認定，是被告辛○○辯解不足
    採信。
  ㈧被告壬○○於本院審理時雖辯稱：伊因為肢體障礙之故，左手
    不能剎車，所以伊騎的速度不能太快，故伊雖可以騎車但無
    法飆車云云，並提出身心障礙手冊為證。然查機車之左右把
    手皆可剎車，此為眾所皆知之事實，是被告壬○○左手縱因肢
    障無從出力剎車，然不影響其利用右把手剎車，自難以被告
    壬○○左手無法出力遽認被告壬○○無飆車之可能，被告壬○○辯
    解不足採信。綜上所述，被告等所辯均係事後卸責之辭不足
    採信，本案罪證明確，被告等犯行均堪認定。
二、按刑法第185 條第1 項壅塞陸路致生往來之危險罪，係具體
    危險犯，祇須壅塞之行為，造成公眾往來之危險狀態為已足
    ，不以全部壅塞或發生實害為必要（最高法院79年台上字第
    2250號判例參照）。又以一、二十部機車併排行駛佔據快車
    道、闖越紅燈等整體一連串之行為觀察，已足以使參與交通
    者有發生往來之危險狀態；再意思之聯絡不限於事前有所謀
    議，於行為當時有共同犯意之聯絡者，亦屬之，而其表示之
    方法，亦不以明示通謀為必要，即相互間有默示之合致，亦
    無不可；另共同正犯之意思聯絡，原不以數人間直接發生者
    為限，即有間接之聯絡者，亦包括在內。核被告子○○、庚○○
    、戊○○、丑○○、己○○、丙○○、甲○○、辛○○、癸○○、壬○○、丁○○等所為，均係犯刑法第185 條第1 項之妨害公眾往來安全
    罪。被告11人等與少年許ＯＯ、吳ＯＯ、張ＯＯ及其他姓名不詳之
    成年人間，縱無明示之犯意聯絡，亦應有默示之合致，並有
    行為之分擔，均為共同正犯。少年許ＯＯ、吳ＯＯ、張ＯＯ均為12
    歲以上18歲未滿之少年，此有少年許ＯＯ、吳ＯＯ、張ＯＯ之警詢
    筆錄在卷可憑，被告子○○、己○○、甲○○、辛○○、癸○○、壬○○
    、丁○○等7 人為成年人與未滿18歲之少年許ＯＯ等3 人共同實
    施犯罪，應依兒童及少年福利法第70條第1 項前段之規定加
    重其刑。
三、原審未詳為推求，而諭知被告等無罪之判決，尚有未洽，檢
    察官上訴意旨執此而指摘原判決不當，為有理由，應將原判
    決撤銷改判。審酌被告等人助長飆車風氣，而與其他多輛機
    車，以聚眾、併行競馳飆車，並佔據快車道行駛，其行徑已
    嚴重危害路人及參與交通之公眾往來之安全，對道路交通安
    全之妨害非輕，除對自身生命身體有不可預知之危險外，亦
    徒增警察機關取締之警力耗費，社會為此支付高額成本，犯
    後猶飾詞圖卸、被告庚○○、戊○○、丑○○、丙○○等人未滿20歲
    智慮未臻成熟，被告甲○○前曾因公共危險案件，經法院諭知
    緩刑，猶不知悔改再犯等一切情狀，分別量處如主文第2 、
    3 、4 項所示之刑，併各諭知易科罰金之折算標準。
四、被告子○○、庚○○、戊○○、癸○○經合法傳喚無正當之理由不到
    庭，爰不待其陳述，依刑事訴訟法第371 條規定逕行判決。
據上論斷，應依刑事訴訟法第369 條第1 項前段、第371 條、第
364 條、第299 條第1 項前段，刑法第28條、第185 條第1 項、
第41條第1 項前段，兒童及少年福利法第70條第1 項前段，罰金
罰鍰提高標準條例第1 條前段、第2 條，判決如主文。
本案經檢察官郭振昌到庭執行職務。
中　　華　　民　　國　　94　　年　　2 　　月　　25　　日
                  刑事第八庭    審判長法　官  惠光霞
                                      法　官  洪慶鐘
                                      法　官  李淑惠
以上正本證明與原本無異。
如不服本判決應於收受本判決後10日內向本院提出上訴書狀，其
未敘述上訴理由者，並得於提起上訴後10日內向本院補提理由書
狀（均須按他造當事人之人數附繕本）「切勿逕送上級法院」。
中　　華　　民　　國　　94　　年　　2 　　月　　25　　日
                                      書記官  邱麗莉
附錄本件判決論罪科刑法條：
中華民國刑法第185條第1項
(妨害公眾往來安全罪)
損壞或壅塞陸路、水路、橋樑或其他公眾往來之設備或以他法致
生往來之危險者，處5 年以下有期徒刑，拘役或500 元以下罰金
。
附表：

編號 被告姓名 被告騎乘之機車車牌號碼 原審勘驗蒐證錄影帶所指闖紅燈、行駛快車道之情形 原審勘驗蒐證錄影帶所指出現之路段 於採證照片中出現之編號及其路段 車輛所有人 1 子○○ OOO ─OO0 行駛快車道（五福大安街口，0 時20分28秒）。闖紅燈、行駛快車道（七賢路與成功路，0時25分43秒，此時有5 輛機車行駛於警方搜證車前方） 鼓山一路、五福四路、七賢二路、鼓山臨海路口、五福大安街口、七賢路與成功路 NO9 （鼓山一路、五福四路口）、NO12（五福四路）、NO29（七賢二路） 本人 2 庚○○ OOO ─OOO  五福四路、五福四路剛過七賢三路 NO14（五福四路、七賢三路口） 江和璧 3 戊○○ OOO ─OOO 行駛快車道（鼓山臨海路口，0 時19分20秒） 鼓山一路、七賢二路未過中華路口、鼓山臨海路口、七賢路與成功路 NO7 （鼓山一路） 本人 4 丑○○ OOO ─OOO  鼓山一路與臨海二路口七賢二路、七賢路與中華路口 NO2 （鼓山一路、臨海二路口） 鄭豐潔 5 己○○ OOO ─OOO 闖紅燈、行駛快車道（七賢路與南台路，0 時29分48秒） 七賢二路過南台路、七賢路與瑞源路、七賢路與南台路、林森路與六合路 NO18（七賢二路）、NO37（七賢二路）、NO40（七賢二路）、NO41（七賢二路） 本人 6 丙○○ OOO ─OOO  七賢二路與河西路口（很多機車在此迴轉） NO20（七賢二路、河西路口） 黃三珍 7 甲○○ OOO ─00O  七賢二路未過中華路口、七賢二路過南台路、七賢路與成功路、七賢路與中山路 NO44（七賢一路） 本人 8 辛○○ OOO ─OOO 行駛快車道（七賢路與市中路，0 時25分15秒） 七賢二路過市中路、七賢路與市中路 NO25（七賢二路、市中一路口） 本人 9 癸○○ OOO ─OOO  七賢二路、七賢路河東路口 NO22（七賢二路） 本人 10 壬○○ OOO ─OOO 行駛快車道（七賢路與自立路，0 時29分18秒） 七賢二路剛過自立路口、七賢路與自立路 NO35（七賢二路） 本人 11 丁○○ OOO ─OOO 闖紅燈、行駛快車道（七賢路與成功路口，0 時25分50秒，此時有5 輛機車行駛於警方搜證車前方） 七賢二路上自強路與成功路中間路段、七賢路與成功路 NO30（七賢二路） 黃祺青